臺灣高等法院臺中分院刑事裁定　　　　　100年度抗字第799號
抗　告　人　臺灣臺中地方法院檢察署檢察官
被　　　告　李永吉
上列抗告人因聲請單獨宣告沒收案件，不服臺灣臺中地方法院中
華民國100年8月19日裁定（100年度聲字第3257號）提起抗告，
本院裁定如下：
    主  文
抗告駁回
    理  由
一、本件抗告意旨如附件一刑事抗告書所載。
二、本件原審裁定意旨如附件二刑事裁定所載。
三、按毒品危害防制條例第2條第2項規定，毒品依其成癮性、濫
    用性及對社會危害性分為四級，並就製造、運輸、販賣、意
    圖販賣而持有、以非法方法使人施用、引誘他人施用及轉讓
    不同品項之毒品等行為，分別定其處罰。至施用或持有第三
    、四級毒品，因其可罰性較低，故原均未設有處罰之規定，
    僅就施用及持有第一、二級毒品科以刑罰，惟立法者鑑於第
    三、四級毒品均係管制藥品，乃於同條例第11條之1明定無
    正當理由，不得擅自持有；第18條第1項後段復規定查獲之
    第三、四級毒品，無正當理由而擅自持有者，沒入銷燬之；
    嗣鑑於持有及施用第三、四級毒品，因均未科以刑事罰，為
    免實務上對於持有一定數量以上之第三、四級毒品，未受刑
    罰論處，造成第三、四級毒品氾濫，始於98年5月20日修正
    增訂同條例第11條第5、6項規定，針對持有第三、四級毒品
    純質淨重20公克以上之行為人，處以有期徒刑、罰金刑等刑
    罰之規定。是故，查獲單純持有或供施用而持有之第三級毒
    品，除非純質淨重20公克以上，應依該條例第11條第5項處
    罰，持有之該項毒品，屬刑法第38條第1項第1款之違禁物，
    得依該款規定沒收外，僅能依該條例第18條第1項中段行政
    罰規定，以其無正當理由而擅自持有，沒入銷燬（最高法院
    99年度臺上字第3908號判決意旨參照）。至查獲之「製造、
    運輸、販賣、意圖販賣而持有、以非法方法使人施用、引誘
    他人施用及轉讓」之第三、四級毒品，因其行為已構成犯罪
    ，則該第三、四級毒品即屬不受法律保護之違禁物（最高法
    院95年臺上字第5252號判決意旨參照），自應依刑法第38條
    第1項第1款規定予以宣告沒收。
四、經查：
  (一)被告李永吉（下簡稱被告）前因違反毒品危害防制條例第4
    條第1、3項之運輸第一、三級毒品案件，因不服臺灣臺中地
    方法院98年度重訴字第2311號判決提起上訴，經本院以99年
    度上更(二)字第239號審理並判處罪刑後，被告不服，上訴於
    最高法院，嗣經最高法院以100年度臺上字第2873號判決駁
    回上訴而告確定，有本院99年度上更(二)字第239號、最高法
    院100年度臺上字第2873號判決書及臺灣高等法院被告前科
    紀錄表各乙份附卷可稽。茲被告於前述案件中持有經扣案之
    第三級毒品硝甲西泮109顆，業經該案判決認定與被告經起
    訴之運輸第一、三級毒品無關（參本院上述99年度上更(二)字
    第239號判決第37頁第6行以次），是被告持有之上揭第三級
    毒品硝甲西泮109顆，自非屬「查獲之製造、運輸、販賣、
    意圖販賣而持有、以非法方法使人施用、引誘他人施用及轉
    讓第三、四級毒品」之構成犯罪而不受法律保護之違禁物。
  (二)上揭被告持有經扣案之第三級毒品硝甲西泮109顆，經查獲
    機關送驗鑑定結果：1.總淨重19.62公克，取0.18公克鑑定
    用罄，總餘19.44公克。2.檢出三級毒品硝甲西泮（硝甲氮
    平，Nim etazepam，俗稱一粒眠）成分，此有內政部警政署
    刑事警察局98年5月18日刑鑑字第0980048099號鑑定書影本
    可考（參原審卷第26頁），固堪認該扣案物確係第三級毒品
    硝甲西泮無訛；然被告持有上揭第三級毒品重量並未超過純
    質淨重20公克，是其持有第三級毒品行為，尚無從依毒品危
    害防制條例第11條第5項規定予以處罰，是其持有之前開第
    三級毒品，亦難認屬刑法第38條第1項第1款之違禁物。
  (三)據上，被告持有經扣案之第三級毒品硝甲西泮109顆，依前
    開最高法院95年臺上字第5252號、99年度臺上字第3908號判
    決意旨及說明，自無從依刑法第38條第1項第1款規定予以宣
    告沒收，僅能由行政機關依毒品危害防制條例第18條第1項
    中段規定，依行政程序處以行政罰即「沒入銷燬之」。
  (四)至抗告意旨雖舉最高法院100年4月19日100年度第3次刑事庭
    會議決議及96年度臺上字第884號判決意旨，認上揭扣案第
    三級毒品係屬毒品危害防制條例第2條第2項第3款所列之第
    三級毒品，為違禁物，應適用刑法第38條第1項第1款之規定
    予以裁定宣告沒收。惟按，上揭最高法院決議意旨，乃針對
    因實行販賣第三級毒品之犯罪行為所使用之目的物即第三級
    毒品，究應適用毒品危害防制條例第19條第1項，抑或刑法
    第38條第1項第1款之規定予以宣告沒收之爭議加以討論並議
    決之，要非對第三級毒品，究應採刑罰性質之司法「沒收」
    ，或應由行政機關依行政程序為行政罰之「沒入銷燬」之立
    法爭議所為之討論與決議，此觀之該決議會議紀錄全文即明
    （另最高法院96年度臺上字第884號判決內容，亦同此旨）
    。本案被告持有經查獲之上揭第三級毒品硝甲西泮，原確定
    判決既認定其與前揭違反毒品危害防制條例之運輸第一、三
    級毒品案件無涉，即非該案運輸第一、三級毒品所用之物，
    自與前揭最高法院刑事庭會議決議討論及判決案例中之持有
    第三級毒品態樣迥異，自非上揭最高法院刑事庭會議決議內
    容適用之範疇，亦與上揭最高法院96年度臺上字第884號判
    決意旨不相符合。抗告意旨認本件應依上揭最高法院判決及
    刑事庭會議決議意旨，並依刑法第38條第1項第1款規定就扣
    案之第三級毒品予以宣告沒收，容有誤會，併此敘明。
五、綜上所述，原審法院審酌被告持有經查獲第三級毒品硝甲西
    泮109顆，非被告犯本案運輸第一、三級毒品所用之物，且
    被告持有之數量亦未超過純質淨重20公克，認無從依刑法第
    38條第1項第1款規定予以裁定單獨宣告沒收，僅能由行政機
    關依毒品危害防制條例第18條第1項中段行政罰規定裁處之
    ，而駁回抗告人之聲請，經核於法並無違誤，抗告人仍執前
    詞提起抗告，指摘原裁定不當，為無理由，應予駁回。
據上論斷，依刑事訴訟法第412條，裁定如主文。
中    華    民    國   100    年    9     月    19    日
            刑事第二庭  審判長法  官  邱  顯  祥
                              法  官  張  國  忠
                              法  官  王  鏗  普
以上正本證明與原本無異。
不得抗告。
                              書記官  詹  雅  婷
中    華    民    國   100    年    9     月    19    日
附件一
臺灣臺中地方法院檢察署檢察官抗告書  100年度執抗字第40號
                                    100年度執聲字第2242號
被      告  李永吉
                    （現於法務部矯正署臺中監獄執行）

上列被告因聲請單獨宣告沒收案件，臺灣臺中地方法院於中華民
國100年8月19日為第一審裁定（100年度聲字第3257號），本檢
察官於100年8月25日收受裁定，認應提起抗告，茲將抗告理由敘
述如下：
一、按愷他命（Ketamine；俗稱K他命）係毒品危害防制條例第
    2條第2項第3款所定之第三級毒品，應認係違禁物。而供犯
    罪所用之物併具違禁物性質者，因違禁物不問是否屬於犯罪
    行為人所有，均應宣告沒收，自應優先適用刑法第38條第1
    項第1款之規定。有最高法院100年4月19日100年度第3次刑
    事庭會議決議及最高法院96年度台上字第884號判決可參。
二、本件檢察官聲請單獨宣告沒收扣案之消甲西泮（俗稱一粒眠
    ，送驗109顆，淨重19.62公克，驗餘108顆，淨重19.44公克
    ），亦係毒品危害防制條例第2條第2項第3款所定之第三級
    毒品，應認係違禁物。原審理應依上述決議及判決意旨裁定
    宣告沒收。乃竟為聲請駁回之裁定，自非妥適。
三、爰依刑事訴訟法第403條、第407條提起抗告，請將原裁定撤
    銷，更為適當合法之裁定。
    此  致
臺灣臺中地方法院  轉送
臺灣高等法院臺中分院
中    華    民    國   100    年    8     月    29    日
                              檢察官      張溢金
附件二
臺灣臺中地方法院刑事裁定             100年度聲字第3257號
聲  請  人  臺灣臺中地方法院檢察署檢察官
被      告  李永吉

                    （現於法務部矯正署臺中監獄執行中）

上列聲請人聲請單獨宣告沒收案件（一百年度執聲字第二二四二
號），本院裁定如下：
    主  文
聲請駁回。
    理  由
一、本件聲請意旨略以：被告李永吉前因違反毒品危害防制條例
    之運輸第一、三級毒品案件，經臺灣高等法院臺中分院以九
    十九年度上更(二)字第二三九號判決處以有期徒刑十八年，提
    起上訴後，經最高法院以一百年度台上字第二八七三號判決
    駁回上訴確定，然該案扣得被告持有之第三級毒品硝甲西泮
    （俗稱：一粒眠）一○九顆送驗後所餘一○八顆（送驗前合
    計淨重一九‧六二公克，驗餘合計淨重一九‧四四公克），
    係屬違禁物，爰聲請宣告沒收銷燬之等語。
二、按毒品危害防制條例第十八條第一項前段之規定，應予「沒
    收銷燬」之毒品，以經查獲之第一、二級毒品為限。又毒品
    依其成癮性、濫用性及對社會危害性，共分為四級，施用或
    持有第三、四級毒品，因其可罰性較低，該條例除就持有第
    三、四級毒品純質淨重二十公克以上設有處罰規定外，未另
    設處罰之規定，然鑑於第三、四級毒品均係管制藥品，特於
    同條例第十一條之一明定無正當理由，不得擅自持有；第十
    八條第一項後段復規定查獲之第三、四級毒品，無正當理由
    而擅自持有者，均「沒入銷燬」之。從而，依同條例第十八
    條第一項後段應沒入銷燬之毒品，專指查獲施用或持有之第
    三、四級毒品，但不構成犯罪行為者而言，如持有第三級毒
    品純質淨重二十公克以上者，既屬同條例相關法條明文規定
    處罰之犯罪行為，即非該條項應依行政程序沒入銷燬之範圍
    ，而同條例對於犯持有第三級毒品純質淨重二十公克以上罪
    所查獲之毒品之沒收，並無特別規定，但該行為既已構成犯
    罪，則該毒品即屬不受法律保護之違禁物，自應回歸刑法之
    適用，依刑法第三十八條第一項第一款之規定沒收之（最高
    法院九十六年度臺上字第八八四號、九十八年度臺上字第二
    八八九號、九十九年度臺上字第三三八號判決意旨參照）。
    查被告非法持有之第三級毒品硝甲西泮（俗稱：一粒眠）一
    ○九顆送驗後所餘一○八顆（送驗前合計淨重一九‧六二公
    克，驗餘合計淨重一九‧四四公克），非被告犯本案運輸第
    一、三級毒品所用之物，且被告持有之第三級毒品硝甲西泮
    之數量亦未超過純質淨重二十公克，此有內政部警政署刑事
    警察局九十八年五月十八日刑鑑字第○九八○○四八○九九
    號鑑定書影本在卷可參，依前開說明，即非屬刑法第三十八
    條第一項第一款之違禁物，僅能依毒品危害防制條例第十八
    條第一項中段行政罰規定沒入銷燬之，此為行政機關行政程
    序科罰之權限，本院自不得越權以裁定諭知沒入銷燬。從而
    ，聲請人之聲請尚屬無據，應予駁回。
中    華    民    國   100    年    8     月    19    日
                  刑事第十四庭  法  官  黃裕仁
上正本證明與原本無異。
如不服本裁定，應於送達後五日內，向本院提出抗告狀。
                                書記官  何惠文
中    華    民    國   100    年    8     月    19    日